臺灣橋頭地方法院民事裁定
110年度消債更字第106號
聲　請　人　
即債務人　　張鳳儀　000000000000000000000000000000000000
00000000000000000000000000000000000000000000000000
代  理  人　楊啟志  法扶律師
上列當事人因消費者債務清理事件聲請更生，本院裁定如下：
    主  文
聲請人張鳳儀自民國一百一十年十月二十七日下午四時起開始更
生程序。
命司法事務官進行本件更生程序。
    理  由
一、聲請意旨略以：聲請人即債務人張鳳前向金融機構辦理消費
    借貸、信用卡契約等，致積欠無擔保債務計新臺幣（下同）
    2,056,750元，因無法清償債務，於民國95年7月間曾依中華
    民國銀行公會會員辦理消費金融案件無擔保債務協商機制請
    求共同協商債務方案，而向當時最大債權銀行中國信託商業
    銀行股份有限公司（下稱中國信託銀行）申請協商，與各債
    權銀行達成分期還款協議，同意自95年8月起分80期，於每
    月10日繳款10,028元，以各債權銀行債權金額比例清償各項
    債務至全部清償為止，惟聲請人當時收入扣除必要支出後無
    法支應上開協商款遂毀諾，實乃不可歸責於聲請人之事由所
    致，嗣於110年3月間向本院聲請與債權金融機構協商債務清
    償方案，惟因無法負擔債權人所提還款方案致調解不成立；
    因聲請人有不能清償債務或有不能清償之虞，復未經法院裁
    定開始清算程序或宣告破產，爰依法聲請准予裁定更生等語
    。
二、按「債務人不能清償債務或有不能清償之虞者，得依本條例
    所定更生或清算程序，清理其債務。」、「債務人對於金融
    機構負債務者，在聲請更生或清算前，應向最大債權金融機
    構請求協商債務清償方案，或向其住、居所地之法院或鄉、
    鎮、市、區調解委員會聲請債務清理之調解；且協商或調解
    成立者，債務人不得聲請更生或清算。但因不可歸責於己之
    事由，致履行有困難者，不在此限。」消費者債務清理條例
    第 3條、第151 條第7 項分別定有明文。所謂「不可歸責於
    己之事由」，原則上係指客觀上聲請人有收支狀況之變動，
    諸如物價上漲、家屬患病等導致支出增加，或因意外、病痛
    無法工作、僱用之公司倒閉或裁員、減薪等以致收入減少等
    情；又縱使財產及收支狀況無甚變動，但因協商時居於劣勢
    ，未能實質協議，僅為爭取利息減少及分期清償之些許優惠
    ，勉予允諾，惟其財產及收入客觀上存有難以如期履行之情
    形，亦應認該當。債務人雖因不可歸責之原因致不能履行協
    商條件，仍應符合「不能清償或有不能清償之虞」法定要件
    ，亦即應綜合債務人之財產、信用、收支與其所負全部債務
    等狀況，評估其是否仍有償債能力，或即使仍得勉力清償，
    但是否因年紀已長、身罹疾患、工作條件不佳或其他相類似
    之因素，可預期足以影響日後基本生活之維持，而有不能清
    償之虞等情，為其判斷之準據。
三、經查：
  ㈠聲請人前向各金融機構辦理消費借貸、信用卡契約等，致現
    至少積欠無擔保債務2,056,750元，前即因無法清償債務，
    依中華民國銀行公會會員辦理消費金融案件無擔保債務協商
    機制請求共同協商債務方案，向最大債權金融機構中國信託
    銀行申請協商，而與各債權銀行達成最終分期還款協議，同
    意自95年8月起分80期，於每月10日繳款10,028元，依各債
    權銀行債權金額比例清償各項債務至全部清償為止，聲請人
    僅繳納至96年1月即毀諾，嗣向本院聲請消費者債務清理調
    解，惟因無法負擔債權人所提還款方案而於110年5月13日調
    解不成立等情，有110年3月17日前置調解聲請狀所附債權人
    清冊、財團法人金融聯合徵信中心前置協商專用債權人清冊
    、信用報告、110年7月9日中國信託銀行陳報狀、調解筆錄
    等件在卷可稽，依聲請人申請上開協商時所填財務資料表所
    示，其每月收入為17,500元，另毀諾時之勞工保險投保薪資
    為15,840元，亦有勞工保險被保險人投保資料表可稽，而聲
    請人當時個人必要生活費，依消債條例第64條之2第1項規定
    計算，衛福部社會司所公告高雄市96年度最低生活費標準10
    ,708元之1.2倍為12,850元，是以聲請人當時所填每月收入1
    7,500元，扣除個人必要生活費12,850元後僅餘4,650元，無
    法負擔每月10,028元之還款金額，難以期待聲請人依約履行
    ，應屬不可歸責於聲請人之事由致不能履約，並無違常，是
    聲請人主張其於與債權銀行達成前開協商結論後，已因不可
    歸責於己之事由致履行顯有重大困難，尚屬可信。
  ㈡聲請人現任職於固佳寶工程行，依109年12月至110年2月薪資
    袋所示，每月薪資皆為25,000元，另依110年3月至6月薪資
    表所示，扣除勞健保後之每月實領薪資為23,666元，而其名
    下僅遠雄人壽保險解約金47,345元，108、109年度申報所得
    分別為120,000元、0元，現勞工保險投保薪資11,100元等情
    ，有財產及收入狀況說明書、勞工保險被保險人投保資料表
    、綜合所得稅各類所得資料清單暨國稅局財產歸屬資料清單
    、收入切結書、薪資袋、110年7月12日陳報㈠狀所附薪資表
    、遠雄人壽保險事業股份有限公司110年7月16日遠壽字第11
    00002940號函附卷可稽。則查無聲請人有其他收入來源，佐
    以聲請人提出薪資表為證，則以聲請人主張之收入來源，應
    全非虛罔，是以薪資表所示每月薪資23,666元作為核算其現
    在償債能力之基礎，應能反映真實收入狀況。
  ㈢至支出部分，聲請人主張需扶養父親及1名未成年子女，每月
    各支出扶養費3,000元、5,000元。按直系血親相互間，互負
    扶養之義務，民法第1114條第1款定有明文。查聲請人父親
    張○○，其108、109年度未有申報所得，名下無財產，惟每月
    領有國民年金4,641元，另聲請人與配偶育有1名未成年子女
    為96年生，未有申報所得，名下亦無財產等情，有戶籍謄本
    、綜合所得稅各類所得資料清單暨國稅局財產歸屬資料清單
    、領取年金之存摺內頁等附卷可證。扶養費用部分，依消債
    條例第64條之2第1、2項，並參照民法第1118、1119條規定
    ，其負扶養義務之程度，亦應考量其目前身負債務之窘境，
    所負擔之扶養義務能力，自非比一般，在無其他更為詳實之
    資料可供佐證之情形下，故本院認定以110年度高雄市最低
    生活費標準之1.2倍16,009元為標準，則扣除國民年金與2名
    手足分擔父親扶養費後，聲請人每月應支出父親扶養費應以
    3,789元為度【計算式：（16,009－4,641）÷3＝3,789】，聲
    請人就此主張支出3,000元，應認可採；另與配偶分擔子女
    扶養費後，聲請人每月應支出之子女扶養費應以8,005元為
    度（計算式：16,009÷2＝8,005），聲請人就此主張支出子女
    扶養費5,000元，亦屬可採。至聲請人個人日常生活必要費
    用部分，審酌聲請人負債之現況，基於社會經濟活動之互賴
    及誠信，該日常生活所需費用，自應節制開支，不得有超越
    一般人最低生活標準之享受，否則反失衡平，本院依消債條
    例第64條之2第1項，參酌衛福部社會司所公告歷年最低生活
    費標準，110年度高雄市最低生活費標準13,341元之1.2倍為
    16,009元，則聲請人每月最低生活費除有特殊情形並有證據
    證明者外，自宜以此為度，始得認係必要支出。聲請人主張
    每月個人必要生活費為14,470元，尚低於上開標準16,009元
    ，尚可採認。
  ㈣綜上所述，以聲請人現每月之收入23,666元為其償債能力基
    準，扣除其每月個人必要生活費14,470元、扶養費8,000元
    後僅餘1,196元，而聲請人目前負債總額為2,056,750元，扣
    除保險解約金47,345元後，債務餘額為2,009,405元，以上
    開餘額按月攤還結果，約百年餘期間始能清償完畢，堪認聲
    請人確有不能清償債務或有不能清償之虞之情事。從而，聲
    請人主張已不能清償債務，聲請本院准予更生，依所舉事證
    及本院調查結果，即無不合。
四、末按「法院開始更生程序之裁定，應載明其年、月、日、時
    ，並即時發生效力。」、「法院裁定開始更生或清算程序後
    ，得命司法事務官進行更生或清算程序，必要時得選任律師
    、會計師或其他適當之自然人或法人一人為監督人或管理人
    。」消費者債務清理條例第45條第1 項、第16條第1 項分別
    定有明文。本件聲請人其目前收入及財產狀況，不能履行債
    務，依聲請人其目前收入及財產狀況，未償之債務亦屬不能
    清償，有如上述。此外，復查無聲請人有消費者債務清理條
    例第46條各款所定駁回更生聲請等事由，從而，聲請人聲請
    更生，洵屬有據，應予准許，爰命司法事務官進行本件更生
    程序。
五、依消費者債務清理條例第11條第1 項、第45條第1 項、第16
    條第1 項，裁定如主文。
中　　華　　民　　國　　110 　年　　10　　月　　27　　日
              　　        民事庭　法　官　薛博仁
以上正本係照原本作成。
本裁定已於110年10月27日下午4時公告。
本裁定不得抗告。
中　　華　　民　　國　　110 　年　　10　　月　　27　　日
  　                              書記官　郭南宏